臺灣臺中地方法院民事判決
110年度訴字第2887號
原      告  陳裕忠  
            陳裕源  
            陳永裕  
            陳淑靜  
            陳淑慧  
            顏綉晟  
共      同
訴訟代理人  賴皆穎律師
被      告  彭政閔即彭政偉


上列當事人間請求遷讓房屋等事件，本院於民國111年1月17日言
詞辯論終結，判決如下：
    主      文
被告應將門牌號碼臺中市○○區○○○街○○號房屋騰空遷讓並返還予
原告陳裕忠、陳裕源、陳永裕。
被告應給付原告新臺幣壹拾肆萬元。
訴訟費用由被告負擔。
本判決第一項於原告陳裕忠、陳裕源、陳永裕以新臺幣貳拾柒萬
元為被告供擔保後，得假執行。
本判決第二項於原告以新臺幣伍萬元為被告供擔保後，得假執行
。
    事實及理由
壹、程序部分：
    被告經合法通知，未於言詞辯論期日到場，核並無民事訴訟
    法第386條所列各款情形，爰依原告之聲請，由其一造辯論
    而為判決。
貳、實體部分：
一、原告主張：被告前於民國107年7月10日與訴外人即原告6人
    之被繼承人陳吉雄簽立房屋租賃契約書（下稱系爭契約），
    由被告向陳吉雄承租陳吉雄所有門牌號碼臺中市○○區○○○街0
    0號房屋（下稱系爭房屋），約定每月租金為新臺幣（下同
    ）4萬8000元，並自108年7月10日起調整為每月5萬元，租賃
    期間為107年7月10日至112年7月10日。後陳吉雄於109年11
    月1日死亡，而由原告6人繼承系爭契約，惟被告自110年4月
    起至9月止均未繳納租金，經扣除押租金16萬元後，仍積欠
    租金14萬元，原告6人寄發存證信函催告被告履行，因被告
    招領逾期而遭退回，是原告自得依民法第440條之規定，以
    起訴狀繕本之送達為向被告終止系爭契約之意思表示。是系
    爭契約既經原告6人終止，並因系爭房屋於原告6人協議分割
    遺產後，約定由原告陳裕忠、陳裕源、陳永裕取得所有權，
    原告陳裕忠、陳裕源、陳永裕即得依民法第767條第1項之規
    定，請求被告返還系爭房屋；另原告6人並得依民法第1151
    條之規定及系爭契約之約定，請求被告給付積欠之租金14萬
    元等語。並聲明：（一）被告應將系爭房屋騰空遷讓並返還
    予原告陳裕忠、陳裕源、陳永裕。（二）被告應給付原告6
    人14萬元。
二、被告未於言詞辯論期日到場，亦未提出書狀作任何聲明或陳
    述。
三、得心證之理由：
(一)原告6人主張被告前與原告6人之被繼承人陳吉雄簽立系爭契
    約，由被告向陳吉雄承租系爭房屋，約定每月租金為4萬800
    0元，並自108年7月10日起調整為每月5萬元，租賃期間為10
    7年7月10日至112年7月10日。後陳吉雄於109年11月1日死亡
    ，而由原告6人繼承系爭契約，並由原告陳裕忠、陳裕源、
    陳永裕取得系爭房屋所有權，惟被告自110年4月起至9月止
    均未繳納租金，原告6人因而寄發存證信函催告被告履行，
    惟因被告招領逾期而遭退回等情，業據原告6人提出與所述
    相符之系爭契約、除戶戶籍謄本、繼承系統表、存證信函及
    招領逾期信封、遺產分割協議書、房屋稅籍證明書等件為證
    （參本院卷第19至41、75、91至93頁）。而被告經本院合法
    通知，未於言詞辯論期日到場，對於原告所主張之事實，亦
    未提出任何書狀加以爭執，依民事訴訟法第280條第3項、第
    1項之規定，應視同自認。是原告6人所主張之上揭事實，自
    堪信為真實。
(二)按承租人租金支付有遲延者，出租人得定相當期限，催告承
    租人支付租金，如承租人於其期限內不為支付，出租人得終
    止契約。租賃物為房屋者，遲付租金之總額，非達二個月之
    租額，不得依前項之規定，終止契約。其租金約定於每期開
    始時支付者，並應於遲延給付逾二個月時，始得終止契約；
    所有人對於無權占有或侵奪其所有物者，得請求返還之。對
    於妨害其所有權者，得請求除去之，民法第440條第1項、第
    2項、第767條第1項分別定有明文。又表意人將其意思表示
    以書面郵寄掛號寄送至相對人之住所地，郵務機關因不獲會
    晤相對人，而製作招領通知單通知相對人領取者，除相對人
    能證明其客觀上有不能領取之正當事由外，應認相對人受招
    領通知時，表意人之意思表示已到達相對人而發生效力，不
    以相對人實際領取為必要（最高法院民事大法庭109年度台
    上大字第908號裁定意旨參照）。查：系爭契約約定系爭房
    屋每月租金自108年7月10日起調整為5萬元，而被告自110年
    4月起即未給付租金，計至原告6人於110年10月5日寄發存證
    信函通知被告時，被告已積欠6個月租金合計30萬元，而該
    存證信函經寄至被告住所，未能投交而於110年10月6日通知
    被告領取，惟因招領逾期遭退回，亦有信封招領逾期印文可
    稽（參本院卷第37頁），揆諸前開裁定意旨，即應以110年1
    0月6日被告受招領通知時，為前開存證信函寄達被告而生催
    告效力之日，是被告受催告後迄今仍未繳納租金，原告6人
    再以起訴狀繕本送達為終止系爭契約之意思表示，堪認原告
    6人已合法終止系爭契約。則兩造間之租賃關係既已合法終
    止，被告即無權占有系爭房屋，原告陳裕忠、陳裕源、陳永
    裕依民法第767條之規定請求被告遷讓返還所有物即系爭房
    屋，洵屬有據。
(三)再按承租人應依約定日期，支付租金，民法第439條第1項定
    有明文；又押租金之主要目的在於擔保承租人履行租賃債務
    ，故租賃關係消滅後，承租人如有欠租或其他債務不履行時
    ，其所交付之押租金，發生當然抵充之效力（最高法院104
    年度台上字第1569號判決意旨參照）。經查：被告雖積欠原
    告6人30萬元租金，惟原告6人自承前已收取押租金16萬元，
    依前揭說明，該押租金應予抵充，是原告6人依系爭契約之
    法律關係，請求被告給付欠繳之租金14萬元（計算式：30萬
    元－16萬元＝14萬元），亦應准許。
四、綜上所述，原告陳裕忠、陳裕源、陳永裕依民法第767條第1
    項之規定，請求被告返還系爭房屋；另原告6人依系爭契約
    之約定，請求被告給付原告6人14萬元，為有理由，應予准
    許。
五、原告陳明願供擔保請准宣告假執行，核無不合，爰酌定相當
    之擔保金額，予以准許。
六、據上論結，本件原告之訴為有理由，依民事訴訟法第385條
    第1項前段、第78條、第390條第2項，判決如主文。
中　　華　　民　　國　　111 　年　　2 　　月　　17　　日
                  民事第四庭          法  官  蔡家瑜
以上正本係照原本作成。　　　　　　　　　
如對本判決上訴，須於判決送達後20日內向本院提出上訴狀。如
委任律師提起上訴者，應一併繳納上訴審裁判費。
中　　華　　民　　國　　111 　年　　2 　　月　　17　　日
                                      書記官  蔡秀貞